【裁判字號】    95,重訴,161
【裁判日期】    950331
【裁判案由】    損害賠償
【裁判全文】
臺灣臺北地方法院民事裁定             95年度重訴字第161號
    原      告  甲○○○
                乙○○
                辛○○
    共      同
    訴訟代理人  楊嘉中律師
    被      告  庚  ○
                戊○○
                丙○○
                己○○
                丁○○
    共      同  周德壎律師
    訴訟代理人
上列當事人間損害賠償事件，本院裁定如下：
    主  文
原告之訴及假執行之聲請均駁回。
訴訟費用由原告連帶負擔。
    理  由
一、按因犯罪而受損害之人，於刑事訴訟程序得附帶提起民事訴
    訟，對於被告及依民法負賠償責任之人，請求回復其損害，
    刑事訴訟法第487條第1項定有明文。是附帶民事訴訟，係因
    犯罪而受損害之人，為請求回復其損害，於刑事訴訟程序附
    帶提起之民事訴訟，提起是項訴訟，自須限於被訴之犯罪事
    實侵害其私權，致生損害者，始得為之。換言之，附帶民事
    訴訟之提起，必以刑事訴訟程序之存在為前提，若刑事訴訟
    未經提起公訴或自訴，或非刑事訴訟程序認定之犯罪事實侵
    害其私權，縱因同一事故而受有損害，亦不得對於應負賠償
    責任之人，提起附帶民事訴訟，最高法院91年度台抗字第30
    6號判決意旨足資參照。
二、查本院刑事庭93年度訴字第53號認定被告犯罪事實略以：兩
    造之被繼承人陳清萬於民國77年7月6日與建商施義烈，就陳
    清萬所有坐落台北縣新店市○○○段12張小段111之2、45、
    45之2等3筆地號土地，簽訂提供土地合建興建房屋契約（下
    稱合建案），並於78 年10月9日以陳清萬名義向台北縣新店
    市公所申請設立私有零售市場、於78年11月18日依「未實施
    容積管制地區綜合設計鼓勵辦法」以陳清萬為起造人名義向
    台北縣政府工務局申請建築預審，詎在合建案尚未送件申請
    建造執照、起造時，陳清萬於79年2月8日病逝。被告惟恐其
    餘繼承人無法就該合建案依原約定起造、分配，遂與建商承
    辦人黃雲鎮基於共同偽造文書之概括犯意，由被告將原保管
    「陳清萬」印章授意交由建商轉交黃雲鎮繼續使用辦理合建
    案相關起造、施工、登記手續，嗣至台北縣新店市地政事務
    所辦理坐落在台北縣新店市○○段地號1071號、1073號、10
    74號土地上而門牌號碼為台北縣新店市○○路190號1樓、2
    樓、地下1層、地下2層及地下3 層之建物（下稱系爭建物）
    所有權第1次登記等語。
三、本件原告因被告偽造文書案件於刑事訴訟程序附帶民事訴訟
    ，原告以具有系爭建物以及地上3 樓至20樓繼承權等由，請
    求相當租金之損害賠償，並聲明：(一)被告連帶給付新台幣（
    下同）7,634,092元，並自93 年6月8日起至將附表二所示建
    物交付兩造公同管理止，按月給付原告636,172 元。(二)被告
    應連帶給付原告16,552,960元，並自93年6月8日起至將附表
    三所示建物移轉登記為兩造公司共有並公同管理日止，按月
    給付原告137,940 元。(三)願供擔保請准宣告假執行。經本院
    刑事庭依刑事訴訟法第504條第1項前段規定以94年度重附民
    字第24號裁定，將刑事附帶民事訴訟移送民事庭審理，惟查
    ：
(一)、本院刑事庭認定被告為延續被繼承人陳清萬生前與建商合建
    案，而偽造其名義之文書或使公務員在公文書登載不實內容
    ，辦理起造、施工及登記等相關手續，可見被告係偽造陳清
    萬名義之文書，並非偽造原告個人名義之文書。而且被告並
    未逾越原合建案內容，則渠等偽造陳清萬名義文書，所延續
    者仍屬陳清萬本應履約之責任，故完成合建案所分配之建物
    ，自屬陳清萬之遺產，並未侵害原告原本繼承權益；縱初始
    由兩造繼承陳清萬合建案責任，仍應為上開相同履約行為，
    俟完成合建案後再共同取得分配之建物。基此，本件姑不論
    係被告偽造陳清萬名義完成履約之責，或由兩造繼承陳清萬
    義務共同為之，兩者就履行合建案所獲分配建物之結果一致
    ，實際上並未侵害原告繼承權益，此亦可由原告並未爭執繼
    承權益受害，僅以被告事後佔用系爭建物及其上3 樓至20樓
    為由，請求相當不當得利之損害賠償，可資為證。換言之，
    原告主張被告占用上開建物使用之侵權行為，並非刑事判決
    認定被告偽造陳清萬名義文書之侵權行為，則原告以被告偽
    造文書犯行侵害渠等公同共有權，提起本件刑事附帶民事訴
    訟云云，尚屬無據。
(二)、再者，原告起訴第一項聲明之事實，既非刑事判決書認定之
    侵權事實；而第二項聲明事實所指被告侵害上開建物地上3
    樓至20樓部分之權益，更不在刑事判決書所認定犯罪事實範
    圍之內。是本件原告主張起訴請求之二項事實，既非刑事判
    決書認定侵害其私權之侵權行為，或根本非其所認定之犯罪
    事實，原告自不得以被告事後占用上開建物侵害公同共有權
    等由，提起刑事附帶民事訴訟。況提起刑事附帶民事訴訟合
    法與否，自應依刑事訴訟法第487 條要件予以判斷，更不因
    刑事庭依刑事訴訟法第504條第1項將附帶民事訴訟移送於民
    事庭後，原告再請求補繳裁判費，溯及於附帶民事訴訟提起
    之時而適用，仍應認其起訴為不合法，予以駁回。
四、綜上而論，原告提起本件刑事附帶民事訴訟，所主張之事實
    ，並非刑事判決所認定之犯罪事實，揆諸首開說明，原告之
    訴顯難認為合法，其假執行之聲請亦缺乏宣告之依據，應併
    予駁回。
五、依民事訴訟法第249條第1項第6款、第95條、第85條第2項，
    裁定如主文。
中    華    民    國    95    年    3     月    31    日
                        民事第一庭法官  傅中樂
以上正本係照原本作成。
如不服本裁定應於送達後10日內向本院提出抗告狀。
中    華    民    國    95    年    3     月    31    日
                                書記官  葉志昭                                                                                                                                                    E


司法院資訊處製作；財團法人民間司法改革基金會備份。
